---
title: "Rapport Economies CEMAC"
author: "Tony De Amorim"
format: html
---

```{r}
#| label: Library Imports
#| message: false
#| warning: false

library(ggplot2)
library(tidyverse)
library(knitr)
library(WDI)
library(jsonlite)
```


# Préambule

Ce document se veut être un rapport détaillant les différentes économies de la CEMAC, proposant à la fois des informations géographiques élémentaires et les dernières données économiques disponibles. Une brève analyse de ces données est également présentée afin de les remettre en perspective.

L'entièreté des analyses a été réalisée sur R et les différentes bases de données usitées sont mentionnées en sources.

# Fiches info géographique et démographique

::: {.panel-tabset group="Cameroun"}
## Cameroun

```{r}
#| label: Fiche pays Cameroun
#| message: true
#| warning: false

Fiche_Cameroun <- tibble(
  Capitale = "Yaoundé",
  Population = WDI(country = "CM", indicator = "SP.POP.TOTL", latest = 1)$SP.POP.TOTL,
  Président = "Paul Biya (1982- )"
)

```

## Tchad

:::


