---
title: "Rapport Economies CEMAC"
author: "Tony De Amorim"
format: html
---

```{r}
#| label: Library Imports
#| message: false
#| warning: false
#| echo: false

library(ggplot2)
library(tidyverse)
library(knitr)
library(WDI)
library(jsonlite)
library(wbstats)
library(knitr)
library(kableExtra)
```

```{r}
#| message: false
#| warning: false
#| echo: false
Import_Pop <- function(x){ 
  name <- paste("pop_", x)
  name <- wb_data(
  indicator = "SP.POP.TOTL",
  country = x,
  mrv = 1
  )
  name <- paste0(format(round(name$SP.POP.TOTL/ 1e6, 2), nsmall = 2), "M (", name$date, ")")
}
```

```{r}
#| message: false
#| warning: false
#| echo: false

Import_Dens <- function(x){ 
  name <- wb_data(
  indicator = "EN.POP.DNST",
  country = x,
  mrv = 1
  )
  name <- paste(round(name$EN.POP.DNST, 2), "(", name$date, ")")
}
```

```{r}
#| message: false
#| warning: false
#| echo: false

Fiche_Pays <- function(ISO, CAP, POP, SUP, DENS, LG, PRES, IND){
  df <- paste("Fiche_", ISO)
  df <-
    tibble(
      Capitale = CAP,
      Population = Import_Pop(ISO),
      "Superficie (km²)" = SUP,
      "Densité (hab/km²)" = DENS,
      "Langue(s) officielle(s)" = LG,
      Président = PRES,
      "Fête Nationale" = IND) 
    df <-
    df |> 
  pivot_longer(
    cols = everything(),
    names_to = "Indicateur",
    values_to = "Valeur") |> 
  kable(
    col.names = c("", ""))  |> 
  kable_styling( full_width = FALSE) |> 
  column_spec(1, bold = TRUE) |> 
      column_spec(1, bold = TRUE, width = "40%") |> 
      column_spec(2, width = "60%")
  }
    
```

# Préambule

Ce document se veut être un rapport détaillant les différentes économies de la CEMAC, proposant à la fois des informations géographiques élémentaires et les dernières données économiques disponibles. Une brève analyse de ces données est également présentée afin de les remettre en perspective.

L'entièreté des analyses a été réalisée sur R et les différentes bases de données usitées sont mentionnées en sources.

# Fiches info géographique et démographique

::: {.panel-tabset group="Cameroun"}
## Cameroun

```{r}
#| label: Fiche pays Cameroun
#| message: false
#| warning: false
#| echo: false

Fiche_Cameroun <- Fiche_Pays("CMR", "Yaoundé", Import_Pop("CMR"), "475 442", Import_Dens("CMR"), "Français, Anglais", "Paul Biya (1982- )", "11 août 1960")
Fiche_Cameroun
```

## République Centrafricaine

```{r}
#| label: Fiche pays Centrafrique
#| message: false
#| warning: false
#| echo: false

Fiche_CF <- Fiche_Pays("CF", "Bangui", Import_Pop("CF"), "622 984", Import_Dens("CF"), "Français, Sango", "Faustin-Archange Touadéra (2016- )", "13 août 1960")
Fiche_CF
```


## République du Congo

```{r}
#| label: Fiche pays Congo
#| message: false
#| warning: false
#| echo: false

Fiche_CG <- Fiche_Pays("CG", "Brazzaville", Import_Pop("CG"), "342 000", Import_Dens("CG"), "Français", "Denis Sassou-Nguesso (1997- )", "12 août 1960")
Fiche_CG
```

## Gabon

```{r}
#| label: Fiche pays Gabon
#| message: false
#| warning: false
#| echo: false

Fiche_GA <- Fiche_Pays("GA", "Libreville", Import_Pop("GA"), "267 667", Import_Dens("GA"), "Français", "Brice Clotaire Oligui Nguema (2023- )", "17 août 1960")
Fiche_GA
```

## Guinée équatoriale

```{r}
#| label: Fiche pays Guinée Equatoriale
#| message: false
#| warning: false
#| echo: false


Fiche_GQ <- Fiche_Pays("GQ", "Ciudad de la Paz", Import_Pop("GQ"), "28,051", Import_Dens("GQ"), "Français, Espagnole, Portugais", "Teodoro Obiang Nguema Mbasogo (1982 - )", "12 octobre 1968")
Fiche_GQ
```

## Sao Tomé-et-Principe

```{r}
#| label: Fiche pays Sao Tomé
#| message: false
#| warning: false
#| echo: false

Fiche_ST <- Fiche_Pays("ST", "São Tomé", Import_Pop("ST"), "1 001", Import_Dens("ST"), "Portugais", "Carlos Vila Nova (2021 - )", "12 juillet 1975") |> 
  footnote(
    general = "Pays non-membre CEMAC")
Fiche_ST 
```

## Tchad

```{r}
#| label: Fiche pays Tchad
#| message: false
#| warning: false
#| echo: false

Fiche_Tchad <- Fiche_Pays("TD", "N'Djamena", Import_Pop("TD"), "1 284 000", Import_Dens("TD"), "Français, Arabe", "Mahamat Déby (2024- )", "11 août 1960")
Fiche_Tchad
```

:::
*Source : Banque Mondiale (WDI) & Données officielles de l'État.*
