---
title: "Rapport Economies CEMAC"
author: "Tony De Amorim"
format: html
---

```{r}
#| label: Library Imports
#| message: false
#| warning: false
#| echo: false

library(ggplot2)
library(tidyverse)
library(knitr)
library(WDI)
library(jsonlite)
library(wbstats)
library(knitr)
library(kableExtra)
library(rsdmx)
```

```{r}
#| message: false
#| warning: false
#| echo: false
Import_Pop <- function(x) {
  name <- paste("pop_", x)
  name <- wb_data(
    indicator = "SP.POP.TOTL",
    country = x,
    mrv = 1
  )
  name <- paste0(format(round(name$SP.POP.TOTL / 1e6, 2), nsmall = 2), "M (", name$date, ")")
}
```

```{r}
#| message: false
#| warning: false
#| echo: false

Import_Dens <- function(x) {
  name <- wb_data(
    indicator = "EN.POP.DNST",
    country = x,
    mrv = 1
  )
  name <- paste(round(name$EN.POP.DNST, 2), "(", name$date, ")")
}
```

```{r}
#| message: false
#| warning: false
#| echo: false

Fiche_Pays <- function(ISO, CAP, POP, SUP, DENS, LG, PRES, IND) {
  df <- paste("Fiche_", ISO)
  df <-
    tibble(
      Capitale = CAP,
      Population = Import_Pop(ISO),
      "Superficie (km²)" = SUP,
      "Densité (hab/km²)" = DENS,
      "Langue(s) officielle(s)" = LG,
      Président = PRES,
      "Fête Nationale" = IND
    )
  df <-
    df |>
    pivot_longer(
      cols = everything(),
      names_to = "Indicateur",
      values_to = "Valeur"
    ) |>
    kable(
      col.names = c("", "")
    ) |>
    kable_styling(full_width = FALSE) |>
    column_spec(1, bold = TRUE) |>
    column_spec(1, bold = TRUE, width = "40%") |>
    column_spec(2, width = "60%")
}
```

```{r}
#| message: false
#| warning: false
#| echo: false

Import_ECON_data <- function(WB_CODE, PAYS, EXP, ROUND) {
  df <- wb_data(
    indicator = WB_CODE,
    country = PAYS,
    mrv = 1
  )
  tibble(
    Pays = PAYS,
    valeur = round(df[[WB_CODE]] / (10^EXP), ROUND),
    annee = as.numeric(df$date)
  )
}
```

```{r}
#| message: false
#| warning: false
#| echo: false

Import_WEO <- function(ISO, REF, EXP, ROUND){
  ref <- 'IMF.RES,WEO'
  filter <- paste0(ISO,".", REF)
  dataset <- as.data.frame(readSDMX(providerId = 'IMF_DATA',
                                  resource = 'data',
                                  flowRef = ref,
                                  key = filter))
  dataset <-
  dataset |> 
    mutate(TIME_PERIOD = as.numeric(TIME_PERIOD)) |>
    filter(TIME_PERIOD <= 2026, !is.na(OBS_VALUE)) |>
    slice_max(order_by = TIME_PERIOD, n = 1) |> 
    select(TIME_PERIOD, OBS_VALUE) |> 
    mutate(OBS_VALUE = round(as.numeric(OBS_VALUE) / (10^EXP), ROUND))
}

```

# Préambule

Ce document se veut être un rapport détaillant les différentes économies de la CEMAC, proposant à la fois des informations géographiques élémentaires et les dernières données économiques disponibles. Une brève analyse de ces données est également présentée afin de les remettre en perspective.

L'entièreté des analyses a été réalisée sur R et les différentes bases de données usitées sont mentionnées en sources.

# Fiches info géographique et démographique

::: {.panel-tabset group="Cameroun"}
## Cameroun

```{r}
#| label: Fiche pays Cameroun
#| message: false
#| warning: false
#| echo: false

Fiche_Cameroun <- Fiche_Pays("CMR", "Yaoundé", Import_Pop("CMR"), "475 442", Import_Dens("CMR"), "Français, Anglais", "Paul Biya (1982- )", "11 août 1960")
Fiche_Cameroun
```

## République Centrafricaine

```{r}
#| label: Fiche pays Centrafrique
#| message: false
#| warning: false
#| echo: false

Fiche_CF <- Fiche_Pays("CF", "Bangui", Import_Pop("CF"), "622 984", Import_Dens("CF"), "Français, Sango", "Faustin-Archange Touadéra (2016- )", "13 août 1960")
Fiche_CF
```


## République du Congo

```{r}
#| label: Fiche pays Congo
#| message: false
#| warning: false
#| echo: false

Fiche_CG <- Fiche_Pays("CG", "Brazzaville", Import_Pop("CG"), "342 000", Import_Dens("CG"), "Français", "Denis Sassou-Nguesso (1997- )", "12 août 1960")
Fiche_CG
```

## Gabon

```{r}
#| label: Fiche pays Gabon
#| message: false
#| warning: false
#| echo: false

Fiche_GA <- Fiche_Pays("GA", "Libreville", Import_Pop("GA"), "267 667", Import_Dens("GA"), "Français", "Brice Clotaire Oligui Nguema (2023- )", "17 août 1960")
Fiche_GA
```

## Guinée équatoriale

```{r}
#| label: Fiche pays Guinée Equatoriale
#| message: false
#| warning: false
#| echo: false


Fiche_GQ <- Fiche_Pays("GQ", "Ciudad de la Paz", Import_Pop("GQ"), "28,051", Import_Dens("GQ"), "Français, Espagnole, Portugais", "Teodoro Obiang Nguema Mbasogo (1982 - )", "12 octobre 1968")
Fiche_GQ
```

## Sao Tomé-et-Principe

```{r}
#| label: Fiche pays Sao Tomé
#| message: false
#| warning: false
#| echo: false

Fiche_ST <- Fiche_Pays("ST", "São Tomé", Import_Pop("ST"), "1 001", Import_Dens("ST"), "Portugais", "Carlos Vila Nova (2021 - )", "12 juillet 1975") |>
  footnote(
    general = "Pays non-membre CEMAC"
  )
Fiche_ST
```

## Tchad

```{r}
#| label: Fiche pays Tchad
#| message: false
#| warning: false
#| echo: false

Fiche_Tchad <- Fiche_Pays("TD", "N'Djamena", Import_Pop("TD"), "1 284 000", Import_Dens("TD"), "Français, Arabe", "Mahamat Déby (2024- )", "11 août 1960")
Fiche_Tchad
```

:::
*Source : Banque Mondiale (WDI) & Données officielles de l'État.*

# Bilan économique

```{r}
#| label: Importation et formatage des données
#| echo: false
#| message: false
#| warning: false

Nom_Pays <- c("Cameroun", "Centrafrique", "Congo", "Gabon", "Guinée Equ.", "São Tomé", "Tchad")
Liste_Pays <- c("CMR", "CF", "CG", "GA", "GQ", "ST", "TD")

PIB_PAYS <- map_df(
  Liste_Pays,
  \(p) Import_ECON_data("NY.GDP.MKTP.CD", p, 9, 3)
  )

PIB_GROWTH_PAYS <- map_df(
  Liste_Pays,
  \(p) Import_ECON_data("NY.GDP.MKTP.KD.ZG", p, 0, 1)
  )

INFLATION_PAYS <- map_df(
  Liste_Pays,
  \(p) Import_ECON_data("FP.CPI.TOTL.ZG", p, 0, 1)
  )

IDE_PAYS <- map_df(
  Liste_Pays,
  \(p) Import_ECON_data("BX.KLT.DINV.WD.GD.ZS", p, 0, 1)
  )

```


```{r}
#| label: Tableau des données
#| echo: false
#| message: false
#| warning: false

df_ECON <- PIB_PAYS |>
  select(Pays, PIB = valeur, annee_pib = annee) |>
  left_join(
    PIB_GROWTH_PAYS |> select(Pays, PIB_Growth = valeur, annee_growth = annee),
    by = "Pays"
  ) |>
  left_join(
    INFLATION_PAYS |> select(Pays, Inflation = valeur, annee_inf = annee),
    by = "Pays")|>
  left_join(
    IDE_PAYS |> select(Pays, IDE = valeur, annee_ide = annee),
    by = "Pays"
  ) |> 
  mutate(Pays = Nom_Pays)

yr_pib <- paste(unique(df_ECON$annee_pib), collapse = "/")
yr_growth <- paste(unique(df_ECON$annee_growth), collapse = "/")
yr_inf <- paste(unique(df_ECON$annee_inf), collapse = "/")
yr_ide <- paste(unique(df_ECON$annee_ide), collapse = "/")

df_ECON |>
  select(Pays, PIB, PIB_Growth, Inflation, IDE) |>
  kable(
    col.names = c("Pays", "PIB (Mrd USD)", "Croissance PIB (% PIB)", "Inflation (% PIB)", "IDE (% PIB)"),
    align = c("l", "r", "r", "r", "r")
  ) |>
  kable_styling(
    bootstrap_options = c("striped", "hover", "condensed"), 
    full_width = FALSE
  ) |>
  footnote(
    general = paste0("Années des données — PIB : ", yr_pib, " | Croissance : ", yr_growth, " | Inflation : ", yr_inf, " | IDE : ", yr_ide)
  )
```









```{r}




Bitch <- Import_WEO("CMR", "GGXWDG_NGDP", 0, 2)


```



