---
title: "Rapport Economies CEMAC"
author: "Tony De Amorim"
format: 
  html:
    page-layout: full
---

# Préambule

Ce document se veut être un rapport détaillant les différentes économies de la CEMAC, proposant à la fois des informations géographiques élémentaires et les dernières données économiques disponibles. Une brève analyse de ces données est également présentée afin de les remettre en perspective.

L'entièreté des analyses a été réalisée sur R et les différentes bases de données usitées sont mentionnées en sources.

:::::: panel-tabset
```{r}
#| label: Library Imports and api keys setting
#| message: false
#| warning: false
#| echo: false

library(ggplot2)
library(ggthemes)
library(gganimate)
library(tidyverse)
library(knitr)
library(WDI)
library(jsonlite)
library(wbstats)
library(knitr)
library(kableExtra)
library(rsdmx)
library(DT)
library(htmltools)
library(comtradr)
library(readxl)
library(scales)
library(patchwork)

set_primary_comtrade_key(Sys.getenv("COMTRADE_PRIMARY"))
```

```{r}
#| label: Setting liste pays
#| echo: false
#| message: true
#| warning: false

Nom_Pays <- c("Cameroun", "Centrafrique", "Congo", "Gabon", "Guinée Equ.", "RDC", "São Tomé", "Tchad")
Liste_Pays <- c("CMR", "CF", "CG", "GA", "GQ", "COD", "ST", "TD")
Liste_Pays_ISO3 <- c("CMR", "CAF", "COG", "GAB", "GNQ", "COD", "STP", "TCD")
table_correspondance_ISO <- tibble(
  Pays_ISO = Liste_Pays_ISO3,
  Pays = Liste_Pays
)
table_correspondance <- tibble(
  Pays_ISO = Liste_Pays_ISO3,
  Pays = Nom_Pays
)
```

```{r}
#| label: Conversion et traduction codes douaniers
#| echo: false
#| message: true
#| warning: false

Code_douaniers_fr <- tribble(
  ~cmd_code, ~Produit_FR,
  "00", "Animaux vivants",
  "01", "Viandes & Préparations",
  "02", "Produits laitiers & Œufs",
  "03", "Poissons & Crustacés",
  "04", "Céréales (Blé, Riz)",
  "05", "Fruits & Légumes",
  "06", "Sucres & Préparations",
  "07", "Café, Cacao, Thé & Épices",
  "08", "Nourriture pour animaux",
  "09", "Produits alimentaires divers",
  "11", "Boissons",
  "12", "Tabacs",
  "21", "Cuirs & Peaux",
  "22", "Graines oléagineuses",
  "23", "Caoutchouc brut",
  "24", "Bois & Liège",
  "25", "Pâte à papier",
  "26", "Fibres textiles (Coton)",
  "27", "Engrais bruts & Minéraux",
  "28", "Minerais métalliques",
  "29", "Matières brutes d'origine animale/végétale",
  "32", "Houille & Charbon",
  "33", "Pétrole & Produits pétroliers",
  "34", "Gaz naturel & Gaz manufacturés",
  "35", "Énergie électrique",
  "41", "Huiles d'origine animale",
  "42", "Huiles végétales (Palme, etc.)",
  "51", "Produits chimiques organiques",
  "52", "Produits chimiques inorganiques",
  "53", "Produits tannants & Colorants",
  "54", "Produits pharmaceutiques",
  "55", "Huiles essentielles & Parfumerie",
  "56", "Engrais manufacturés",
  "57", "Matières plastiques",
  "61", "Articles en cuir",
  "62", "Articles en caoutchouc (Pneus)",
  "63", "Articles en bois",
  "64", "Papier & Carton",
  "65", "Fils & Tissus textiles",
  "66", "Produits minéraux non métalliques (Ciment)",
  "67", "Fer & Acier",
  "68", "Métaux non ferreux (Aluminium, Cuivre)",
  "69", "Ouvrages en métaux",
  "71", "Machines génératrices & Moteurs",
  "72", "Machines spécialisées (Agriculture, BTP)",
  "73", "Machines pour le travail des métaux",
  "74", "Machines & Appareils industriels",
  "75", "Matériel informatique & Bureautique",
  "76", "Télécommunications & Équipements son",
  "77", "Appareils électriques & Composants",
  "78", "Véhicules automobiles",
  "79", "Aéronefs & Bateaux",
  "81", "Constructions préfabriquées & Sanitaires",
  "82", "Meubles & Literie",
  "83", "Articles de voyage (Sacs, Valises)",
  "84", "Vêtements & Habillement",
  "85", "Chaussures",
  "87", "Instruments de précision & Médicaux",
  "88", "Appareils photographiques & Horlogerie",
  "89", "Articles manufacturés divers",
  "93", "Transactions spéciales & Non classées",
  "97", "Or non monétaire"
)
```

```{r}
#| label: Recuperation donnees COMTRADE
#| message: false
#| warning: false
#| echo: false

reporters <- c("CMR", "CAF", "COG", "GAB", "COD", "STP")


codes_S4_2digits <-
  ct_get_ref_table(dataset_id = "S4") |>
  filter(nchar(id) == 2) |>
  pull(id)

partners_cemac <- ct_get_data(
  reporter = reporters,
  partner = "all_countries",
  frequency = "A",
  type = "goods",
  flow_direction = c("Import", "Export"),
  start_date = 2023 - 1,
  end_date = 2023,
  process = TRUE,
  tidy_cols = TRUE,
  primary_token = "31a18d94cdf04f13b9c8a59ef63110c2",
  cache = TRUE
)

partners_cemac <-
  partners_cemac |>
  filter(
    period == max(period, na.rm = TRUE),
    partner_desc != "World"
  ) |>
  select(
    Reporter = reporter_iso, Flow = flow_desc,
    Partenaire = partner_desc, Valeur_M_USD = primary_value,
    Annee = period
  ) |>
  mutate(Valeur_M_USD = round(Valeur_M_USD / 1e6, 1))

products_cemac <- ct_get_data(
  reporter = reporters,
  partner = "World",
  commodity_classification = "S4",
  frequency = "A",
  commodity_code = codes_S4_2digits,
  flow_direction = c("Import", "Export"),
  start_date = 2023 - 1,
  end_date = 2023,
  process = TRUE,
  tidy_cols = TRUE,
  primary_token = "31a18d94cdf04f13b9c8a59ef63110c2",
  cache = TRUE
)

products_cemac <-
  products_cemac |>
  filter(
    period == max(period, na.rm = TRUE),
    cmd_desc != "All Commodities"
  ) |>
  mutate(cmd_code = str_pad(as.character(cmd_code), width = 2, pad = "0")) |>
  left_join(Code_douaniers_fr, by = "cmd_code") |>
  mutate(
    Produit = coalesce(Produit_FR, str_extract(cmd_desc, "^[^;,]+")),
    Valeur_M_USD = round(primary_value / 1e6, 1),
    Annee = period
  ) |>
  select(Reporter = reporter_iso, Flow = flow_desc, Produit, Valeur_M_USD, Annee) |>
  distinct(Reporter, Flow, Produit, .keep_all = TRUE)

extraire_top10_partenaires <- function(pays, flow) {
  partners_cemac |>
    filter(Reporter == pays, Flow == flow) |>
    select(-Reporter, -Flow) |>
    arrange(desc(Valeur_M_USD)) |>
    slice_head(n = 10)
}

extraire_top10_produits <- function(pays, flow) {
  products_cemac |>
    filter(Reporter == pays, Flow == flow) |>
    select(-Reporter, -Flow) |>
    arrange(desc(Valeur_M_USD)) |>
    slice_head(n = 10)
}
```

```{r}
#| label: Fonction créer tableau top 10
#| echo: false
#| message: true
#| warning: false

creer_table_top10 <- function(df, titre_base, label_col1) {
  annee <- unique(df$Annee)[1]
  df_prep <- df |>
    select(-Annee) |>
    rename(!!label_col1 := 1)
  kable(
    df_prep,
    caption = paste0("<div style='text-align: center; font-size: 16px; margin-bottom: 8px;'><b>", titre_base, " - ", annee, "</b></div>"),
    col.names = c(label_col1, "Valeur (M$ USD)"),
    align = c("l", "r"),
    format.args = list(big.mark = " ", decimal.mark = ",")
  ) |>
    kable_styling(
      bootstrap_options = c("striped", "hover", "condensed"),
      full_width = FALSE,
      position = "center"
    ) |>
    row_spec(0, bold = TRUE, background = "#f8f9fa")
}
```

```{r}
#| message: false
#| warning: false
#| echo: false

Fiche_Pays <- function(ISO, CAP, POP, SUP, DENS, LG, PRES, IND) {
  df <-
    tibble(
      Capitale = CAP,
      Population = POP,
      "Superficie (km²)" = SUP,
      "Densité (hab/km²)" = DENS,
      "Langue(s) officielle(s)" = LG,
      Président = PRES,
      "Fête Nationale" = IND
    )
  df |>
    pivot_longer(
      cols = everything(),
      names_to = "Indicateur",
      values_to = "Valeur"
    ) |>
    kable(col.names = c("", "")) |>
    kable_styling(full_width = FALSE) |>
    column_spec(1, bold = TRUE, width = "40%") |>
    column_spec(2, width = "60%")
}
```

```{r}
#| label: Recuperation population et densite zone CEMAC
#| message: false
#| warning: false
#| echo: false

indic_cemac <- 
  wb_data(indicator = "SP.POP.TOTL", country = Liste_Pays_ISO3, mrv = 1) |>
  select(iso3c, SP.POP.TOTL, date_pop = date) |>
  
  left_join(wb_data(indicator = "EN.POP.DNST", country = Liste_Pays_ISO3, mrv = 1) |>
    select(iso3c, EN.POP.DNST, date_dens = date), by = "iso3c") |>
  
  mutate(
    Pop_formate  = paste0(format(round(SP.POP.TOTL / 1e6, 2), nsmall = 2), " M (", date_pop, ")"),
    Dens_formate = paste0(round(EN.POP.DNST, 2), " (", date_dens, ")")
  ) |>
  
  select(Reporter = iso3c, Pop_formate, Dens_formate)


Import_Pop <- function(pays) {
  indic_cemac |>
    filter(Reporter == pays) |>
    pull(Pop_formate)
}
Import_Dens <- function(pays) {
  indic_cemac |>
    filter(Reporter == pays) |>
    pull(Dens_formate)
}
```

```{r}
#| label: Fonction import datat WB
#| echo: false
#| message: true
#| warning: false

Import_ECON_data <- function(WB_CODE, PAYS_VEC, EXP, ROUND) {
  df <- wb_data(indicator = WB_CODE, country = PAYS_VEC, mrnev = 1)
  tibble(
    Pays_ISO = df$iso2c,
    valeur   = round(df[[WB_CODE]] / (10^EXP), ROUND),
    annee    = as.numeric(df$date)
  )
}
```

```{r}
#| label: Import data WEO
#| echo: false
#| message: false
#| warning: false

Import_WEO <- function(ISO_VEC, REF, EXP, ROUND) {
  ref <- "IMF.RES,WEO"
  filter <- paste0(paste(ISO_VEC, collapse = "+"), ".", REF)
  capture.output(dataset <- as.data.frame(suppressMessages(readSDMX(
    providerId = "IMF_DATA",
    resource = "data",
    flowRef = ref,
    key = filter
  ))))
  dataset |>
    mutate(TIME_PERIOD = as.numeric(TIME_PERIOD)) |>
    filter(TIME_PERIOD <= 2026, !is.na(OBS_VALUE)) |>
    group_by(COUNTRY) |>
    slice_max(order_by = TIME_PERIOD, n = 1) |>
    ungroup() |>
    transmute(
      Pays_ISO = COUNTRY,
      annee    = TIME_PERIOD,
      valeur   = round(as.numeric(OBS_VALUE) / (10^EXP), ROUND)
    )
}
```

```{r}
#| message: false
#| warning: false
#| echo: false

Import_WEO_Time_Series <- function(ISO, REF, EXP, ROUND) {
  ref <- "IMF.RES,WEO"
  filter <- paste0(paste(ISO, collapse = "+"), ".", REF)

  capture.output(dataset <- as.data.frame(suppressMessages(readSDMX(
    providerId = "IMF_DATA",
    resource = "data",
    flowRef = ref,
    key = filter
  ))))

  col_pays <- intersect(c("COUNTRY", "REF_AREA"), names(dataset))[1]

  dataset <-
    dataset |>
    mutate(TIME_PERIOD = as.numeric(TIME_PERIOD)) |>
    filter(TIME_PERIOD <= 2026, !is.na(OBS_VALUE)) |>
    transmute(
      Pays_ISO = .data[[col_pays]],
      annee = TIME_PERIOD,
      valeur = round(as.numeric(OBS_VALUE) / (10^EXP), ROUND)
    )
}
```

```{r}
#| message: false
#| warning: false
#| echo: false

nettoyer_df <- function(df, nom_indic) {
  col_val <- intersect(c("valeur", "OBS_VALUE"), names(df))[1]
  col_yr <- intersect(c("annee", "TIME_PERIOD"), names(df))[1]

  df |>
    transmute(
      Pays = Nom_Pays,
      !!nom_indic := as.numeric(.data[[col_val]]),
      !!paste0("Yr_", nom_indic) := .data[[col_yr]]
    )
}
```

```{r}
#| label: Paramètre couleurs pays
#| echo: false
#| message: false
#| warning: false

couleurs_pays <- c(
  "CAMEROUN"                    = "#007A5E",
  "CENTRAFRICAINE, REPUBLIQUE"  = "#002B7F",
  "CONGO"                       = "#FBDE4A",
  "GABON"                       = "#3675B5",
  "SAO-TOME-ET-PRINCIPE"        = "#D21034"
)

options(ggplot2.discrete.fill = list(couleurs_pays))
options(ggplot2.discrete.colour = list(couleurs_pays))
```

## La zone CEMAC

La Communauté Économique et Monétaire de l'Afrique Centrale (CEMAC) est fondée en 1994 et regroupe 6 pays d'Afrique Centrale autour d'une volonté de coopération économique. La Communauté est fondée autour de 5 piliers (solidarité, collégialité, égalité, transparence et justice) et l'héritière de Union Douanière Equatoriale (UDC) devenue l'Union Douanière et Economique de l'Afrique Centrale (UDEAC) en 1964 puis CEMAC en 1994.

Crée en 1959, l'UDE regroupe originellement la RCA, le Congo, le Gabon et le Tchad au sein d'une union douanière ayant pour but de mettre en place et de faciliter la coopération entre ses états membres. Le Cameroun rejoint l'UDE en 1961, avant que celle-ci ne devienne le 8 décembre 1964 l’Union Douanière et Economique de l’Afrique Centrale (UDEAC) après la siganture du traité de Brazzaville. Ce texte acte alors la création d'une zone de libre-échange et réitère la volonté de coopération économique entre états membres avec la mise en place du premier tarif douanier en 1967. En 1972, les pays membres de l'UDEAC signent la «Convention Commune sur la libre circulation des personnes et le droit d'établissement» et ratifient l'adoption d'une monnaie commune : le Franc CFA, émis par la BEAC (Banque des Etats de l'Afrique Centrale). Le 1er janvier 1985, la Guinné Equatoriale devient le 6ème membre de l'UDEAC mais l'émergence de nouveaux défis économiques et sociaux durant la décennie suivant force l'Union à s'adapter. 

Le 16 mars 1994, les dirigeants d'Etats se réunissent à N’Djamena au Tchad pour la signature du Traité instituant la Communauté Economique et Monétaire de l’Afrique Centrale (CEMAC). Cette nouvelle communauté, entrée en vigueur en 1996, repose sur deux piliers :

- L’Union Économique de l’Afrique Centrale (UEAC), en charge de la coopération économique entre pays signataires. 
- L’Union Monétaire de l’Afrique Centrale (UMAC), qui suppervise la convergence monétaire des États membres, tous usant du Franc CFA. 

La présidence de la CEMAC est assurée de façon rotative par un des dirigeants d'Etat membre dirigeant la Conférence des Chefs d’État (Denis Sassou-Nguesso depuis 2025). La Comission de la CEMAC, organe de pilotage administratif de la communauté chargée de superviser la mise en place du Programme Economique Régional (PER) est dirigée par un président, élu pour un mandat de 5 ans (actuellement Baltasar Engonga Edjo'o depuis 2023). 


```{r}
#| label: Fiche CEMAC
#| echo: false
#| message: false
#| warning: false

Fiche_CEMAC <-
  tibble(
    "Date de création" = "16 mars 1994",
    "Pays membres" = "Cameroun, Centrafrique, Congo, Gabon, Guinée Equatoriale, Tchad",
    "Président de la Conférence des Chefs d’État" = "Denis Sassou-Nguesso (2025 - )",
    "Président de la Comission de la CEMAC" = "Baltasar Engonga Edjo'o (2023 - )",
    "Siège" = "Bangui, Centrafrique",
    "Superficie totale" = "3 020 372 km²",
    "Population totale" = "52 M"
  )

Fiche_CEMAC |>
  pivot_longer(
    cols = everything(),
    names_to = "Indicateur",
    values_to = "Valeur"
  ) |>
  kable(col.names = c("", "")) |>
  kable_styling(full_width = FALSE) |>
  column_spec(1, bold = TRUE, width = "40%") |>
  column_spec(2, width = "60%")
```

## La BEAC

La Banque des Etats d'Afrique Centrale (BEAC) est crée le 22 novembre 1972 pour remplacer la Banque Centrale des Etats de l’Afrique Equatoriale et du Cameroun (BCEAEC). Son objectif est de coordoner les politiques monétaires des pays de la zone CEMAC et d'en émettre la monnaie fiduciaire, le Franc CFA. Parmis ses missions l'institution est également en charge des réserves de changes des Etats membres, de la conduite de la politique de change de la CEMAC et de promouvoir le bon fonctionnement des systèmes de paiement et de règlement ainsi que la stabilité financière. La Banque est gouvernée par un conseil de 6 membres représentant chaque pays de la Communauté nommés par la Conférence des Chefs d’Etats de la CEMAC pour un mandat non renouvelable : le Gouverneur, le Vice-Gouverneur, le Secrétaire Général et trois Directeurs Généraux. Le conseil d'administration de la Banque est quant à lui constitué de 14 membres : 2 par pays membres et 2 pour la France. 

La BEAC détient aujourd'hui un capital de 353 milliards de francs CFA et poursuit sa mission essentielle de maintient de la stabilité monétaire de la CEMAC. La politique de change de l'insitution est donc articulée autour de 4 piliers :

- *Une parité fixe entre le franc CFA et l’euro. *
- *Une convertibilité du franc CFA garantie par la France. *
- *Une liberté totale des transferts entre les pays de la Zone Franc. *
- *La mise en commun des réserves de change.*

Aujourd'hui, la parité EUR/CFA s'établit à 1€ = 655,957 FCFA. 


```{r}
#| label: Fiche BEAC
#| echo: false
#| message: false
#| warning: false

Fiche_BEAC <-
  tibble(
    "Date de création" = "22 novembre 1972",
    "Pays membres" = "Cameroun, Centrafrique, Congo, Gabon, Guinée Equatoriale, Tchad",
    "Gouverneur" = "Yvon Sana Bangui",
    "Vice Gouverneur" = "Michel Dzombala",
    "Siège" = "Yaoundé, Cameroun"
  )

Fiche_BEAC |>
  pivot_longer(
    cols = everything(),
    names_to = "Indicateur",
    values_to = "Valeur"
  ) |>
  kable(col.names = c("", "")) |>
  kable_styling(full_width = FALSE) |>
  column_spec(1, bold = TRUE, width = "40%") |>
  column_spec(2, width = "60%")
```


::::::


# Fiches info géographique et démographique

::::::::::::::::::::::: panel-tabset
## Cameroun

```{r}
#| label: Fiche pays Cameroun
#| message: false
#| warning: false
#| echo: false

Fiche_Cameroun <- Fiche_Pays("CMR", "Yaoundé", Import_Pop("CMR"), "475 442", Import_Dens("CMR"), "Français, Anglais", "Paul Biya (1982- )", "11 août 1960")

# --- PARTENAIRES ---
tbl_partenaires_exp_cmr <- creer_table_top10(
  extraire_top10_partenaires("CMR", "Export"),
  titre_base = "Top 10 des Partenaires à l'Exportation",
  label_col1 = "Pays Partenaire"
)
tbl_partenaires_imp_cmr <- creer_table_top10(
  extraire_top10_partenaires("CMR", "Import"),
  titre_base = "Top 10 des Partenaires à l'Importation",
  label_col1 = "Pays Partenaire"
)
# --- PRODUITS ---
tbl_produit_exp_cmr <- creer_table_top10(
  extraire_top10_produits("CMR", "Export"),
  titre_base = "Top 10 des Produits Exportés",
  label_col1 = "Catégorie de Produit"
)
tbl_produit_imp_cmr <- creer_table_top10(
  extraire_top10_produits("CMR", "Import"),
  titre_base = "Top 10 des Produits Importés",
  label_col1 = "Catégorie de Produit"
)
```

::::: panel-tabset
### 📋 Profil Général

```{r}
#| echo: false
# Affichage de la fiche pays
Fiche_Cameroun
```

### 🤝 Partenaires Commerciaux

::: {layout-ncol="2"}
```{r}
#| echo: false
tbl_partenaires_exp_cmr
```

```{r}
#| echo: false
tbl_partenaires_imp_cmr
```
:::

### 📦 Produits Échangés

::: {layout-ncol="2"}
```{r}
#| echo: false
tbl_produit_exp_cmr
```

```{r}
#| echo: false
tbl_produit_imp_cmr
```
:::
:::::

## République Centrafricaine

```{r}
#| label: Fiche pays Centrafrique
#| message: false
#| warning: false
#| echo: false

Fiche_CF <- Fiche_Pays("CAF", "Bangui", Import_Pop("CAF"), "622 984", Import_Dens("CAF"), "Français, Sango", "Faustin-Archange Touadéra (2016- )", "13 août 1960")


# --- PARTENAIRES ---
tbl_partenaires_exp_CAF <- creer_table_top10(
  extraire_top10_partenaires("CAF", "Export"),
  titre_base = "Top 10 des Partenaires à l'Exportation",
  label_col1 = "Pays Partenaire"
)
tbl_partenaires_imp_CAF <- creer_table_top10(
  extraire_top10_partenaires("CAF", "Import"),
  titre_base = "Top 10 des Partenaires à l'Importation",
  label_col1 = "Pays Partenaire"
)
# --- PRODUITS ---
tbl_produit_exp_CAF <- creer_table_top10(
  extraire_top10_produits("CAF", "Export"),
  titre_base = "Top 10 des Produits Exportés",
  label_col1 = "Catégorie de Produit"
)
tbl_produit_imp_CAF <- creer_table_top10(
  extraire_top10_produits("CAF", "Import"),
  titre_base = "Top 10 des Produits Importés",
  label_col1 = "Catégorie de Produit"
)
```

::::: panel-tabset
### 📋 Profil Général

```{r}
#| echo: false
# Affichage de la fiche pays
Fiche_CF
```

### 🤝 Partenaires Commerciaux

::: {layout-ncol="2"}
```{r}
#| echo: false
tbl_partenaires_exp_CAF
```

```{r}
#| echo: false
tbl_partenaires_imp_CAF
```
:::

### 📦 Produits Échangés

::: {layout-ncol="2"}
```{r}
#| echo: false
tbl_produit_exp_CAF
```

```{r}
#| echo: false
tbl_produit_imp_CAF
```
:::
:::::

## République du Congo

```{r}
#| label: Fiche pays Congo
#| message: false
#| warning: false
#| echo: false

Fiche_CG <- Fiche_Pays("COG", "Brazzaville", Import_Pop("COG"), "342 000", Import_Dens("COG"), "Français", "Denis Sassou-Nguesso (1997- )", "12 août 1960")


# --- PARTENAIRES ---
tbl_partenaires_exp_COG <- creer_table_top10(
  extraire_top10_partenaires("COG", "Export"),
  titre_base = "Top 10 des Partenaires à l'Exportation",
  label_col1 = "Pays Partenaire"
)
tbl_partenaires_imp_COG <- creer_table_top10(
  extraire_top10_partenaires("COG", "Import"),
  titre_base = "Top 10 des Partenaires à l'Importation",
  label_col1 = "Pays Partenaire"
)
# --- PRODUITS ---
tbl_produit_exp_COG <- creer_table_top10(
  extraire_top10_produits("COG", "Export"),
  titre_base = "Top 10 des Produits Exportés",
  label_col1 = "Catégorie de Produit"
)
tbl_produit_imp_COG <- creer_table_top10(
  extraire_top10_produits("COG", "Import"),
  titre_base = "Top 10 des Produits Importés",
  label_col1 = "Catégorie de Produit"
)
```

::::: panel-tabset
### 📋 Profil Général

```{r}
#| echo: false
# Affichage de la fiche pays
Fiche_CG
```

### 🤝 Partenaires Commerciaux

::: {layout-ncol="2"}
```{r}
#| echo: false
tbl_partenaires_exp_COG
```

```{r}
#| echo: false
tbl_partenaires_imp_COG
```
:::

### 📦 Produits Échangés

::: {layout-ncol="2"}
```{r}
#| echo: false
tbl_produit_exp_COG
```

```{r}
#| echo: false
tbl_produit_imp_COG
```
:::
:::::

## Gabon

```{r}
#| label: Fiche pays Gabon
#| message: false
#| warning: false
#| echo: false

Fiche_GAB <- Fiche_Pays("GAB", "Libreville", Import_Pop("GAB"), "267 667", Import_Dens("GAB"), "Français", "Brice Clotaire Oligui Nguema (2023- )", "17 août 1960")



# --- PARTENAIRES ---
tbl_partenaires_exp_GAB <- creer_table_top10(
  extraire_top10_partenaires("GAB", "Export"),
  titre_base = "Top 10 des Partenaires à l'Exportation",
  label_col1 = "Pays Partenaire"
)
tbl_partenaires_imp_GAB <- creer_table_top10(
  extraire_top10_partenaires("GAB", "Import"),
  titre_base = "Top 10 des Partenaires à l'Importation",
  label_col1 = "Pays Partenaire"
)
# --- PRODUITS ---
tbl_produit_exp_GAB <- creer_table_top10(
  extraire_top10_produits("GAB", "Export"),
  titre_base = "Top 10 des Produits Exportés",
  label_col1 = "Catégorie de Produit"
)
tbl_produit_imp_GAB <- creer_table_top10(
  extraire_top10_produits("GAB", "Import"),
  titre_base = "Top 10 des Produits Importés",
  label_col1 = "Catégorie de Produit"
)
```

::::: panel-tabset
### 📋 Profil Général

```{r}
#| echo: false
# Affichage de la fiche pays
Fiche_GAB
```

### 🤝 Partenaires Commerciaux

::: {layout-ncol="2"}
```{r}
#| echo: false
tbl_partenaires_exp_GAB
```

```{r}
#| echo: false
tbl_partenaires_imp_GAB
```
:::

### 📦 Produits Échangés

::: {layout-ncol="2"}
```{r}
#| echo: false
tbl_produit_exp_GAB
```

```{r}
#| echo: false
tbl_produit_imp_GAB
```
:::
:::::

## Guinée équatoriale

```{r}
#| label: Fiche pays Guinée Equatoriale
#| message: false
#| warning: false
#| echo: false


Fiche_GQ <- Fiche_Pays("GNQ", "Ciudad de la Paz", Import_Pop("GNQ"), "28,051", Import_Dens("GNQ"), "Français, Espagnole, Portugais", "Teodoro Obiang Nguema Mbasogo (1982 - )", "12 octobre 1968")
```

::::: panel-tabset
### 📋 Profil Général

```{r}
#| message: false
#| warning: false
#| echo: false

Fiche_GQ
```
:::::

## République Démocratique du Congo

```{r}
#| label: Fiche pays RDC
#| message: false
#| warning: false
#| echo: false

Fiche_COD <- Fiche_Pays("COD", "Kinshasa", Import_Pop("COD"), "2 345 410", Import_Dens("COD"), "Français", "Félix Tshisekedi (2019 - )", "30 juin 1960") |>
  footnote(
    general = "Pays non-membre CEMAC"
  )


# --- PARTENAIRES ---
tbl_partenaires_exp_COD <- creer_table_top10(
  extraire_top10_partenaires("COD", "Export"),
  titre_base = "Top 10 des Partenaires à l'Exportation",
  label_col1 = "Pays Partenaire"
)
tbl_partenaires_imp_COD <- creer_table_top10(
  extraire_top10_partenaires("COD", "Import"),
  titre_base = "Top 10 des Partenaires à l'Importation",
  label_col1 = "Pays Partenaire"
)
# --- PRODUITS ---
tbl_produit_exp_COD <- creer_table_top10(
  extraire_top10_produits("COD", "Export"),
  titre_base = "Top 10 des Produits Exportés",
  label_col1 = "Catégorie de Produit"
)
tbl_produit_imp_COD <- creer_table_top10(
  extraire_top10_produits("COD", "Import"),
  titre_base = "Top 10 des Produits Importés",
  label_col1 = "Catégorie de Produit"
)
```

::::: panel-tabset
### 📋 Profil Général

```{r}
#| echo: false
# Affichage de la fiche pays
Fiche_COD
```

### 🤝 Partenaires Commerciaux

::: {layout-ncol="2"}
```{r}
#| echo: false
tbl_partenaires_exp_COD
```

```{r}
#| echo: false
tbl_partenaires_imp_COD
```
:::

### 📦 Produits Échangés

::: {layout-ncol="2"}
```{r}
#| echo: false
tbl_produit_exp_COD
```

```{r}
#| echo: false
tbl_produit_imp_COD
```
:::
:::::

## Sao Tomé-et-Principe

```{r}
#| label: Fiche pays Sao Tomé
#| message: false
#| warning: false
#| echo: false

Fiche_STP <- Fiche_Pays("STP", "São Tomé", Import_Pop("STP"), "1 001", Import_Dens("STP"), "Portugais", "Carlos Vila Nova (2021 - )", "12 juillet 1975") |>
  footnote(
    general = "Pays non-membre CEMAC"
  )


# --- PARTENAIRES ---
tbl_partenaires_exp_STP <- creer_table_top10(
  extraire_top10_partenaires("STP", "Export"),
  titre_base = "Top 10 des Partenaires à l'Exportation",
  label_col1 = "Pays Partenaire"
)
tbl_partenaires_imp_STP <- creer_table_top10(
  extraire_top10_partenaires("STP", "Import"),
  titre_base = "Top 10 des Partenaires à l'Importation",
  label_col1 = "Pays Partenaire"
)
# --- PRODUITS ---
tbl_produit_exp_STP <- creer_table_top10(
  extraire_top10_produits("STP", "Export"),
  titre_base = "Top 10 des Produits Exportés",
  label_col1 = "Catégorie de Produit"
)
tbl_produit_imp_STP <- creer_table_top10(
  extraire_top10_produits("STP", "Import"),
  titre_base = "Top 10 des Produits Importés",
  label_col1 = "Catégorie de Produit"
)
```

::::: panel-tabset
### 📋 Profil Général

```{r}
#| echo: false
# Affichage de la fiche pays
Fiche_STP
```

### 🤝 Partenaires Commerciaux

::: {layout-ncol="2"}
```{r}
#| echo: false
tbl_partenaires_exp_STP
```

```{r}
#| echo: false
tbl_partenaires_imp_STP
```
:::

### 📦 Produits Échangés

::: {layout-ncol="2"}
```{r}
#| echo: false
tbl_produit_exp_STP
```

```{r}
#| echo: false
tbl_produit_imp_STP
```
:::
:::::

## Tchad

```{r}
#| label: Fiche pays Tchad
#| message: false
#| warning: false
#| echo: false

Fiche_Tchad <- Fiche_Pays("TCD", "N'Djamena", Import_Pop("TCD"), "1 284 000", Import_Dens("TCD"), "Français, Arabe", "Mahamat Déby (2024- )", "11 août 1960")
```

::::: panel-tabset
### 📋 Profil Général

```{r}
#| message: false
#| warning: false
#| echo: false

Fiche_Tchad
```
:::::
:::::::::::::::::::::::

*Source : Banque Mondiale (WDI).*

# Bilan économique de la zone CEMAC

```{r}
#| label: Importation et formatage des données
#| echo: false
#| message: false
#| warning: false

Indicateurs_CEMAC_par_pays <- list(
  "PIB (Mrd USD)"          = Import_ECON_data("NY.GDP.MKTP.CD", Liste_Pays_ISO3, 9, 3),
  "Croissance (% PIB)"     = Import_ECON_data("NY.GDP.MKTP.KD.ZG", Liste_Pays_ISO3, 0, 1),
  "Inflation (%)"          = Import_ECON_data("FP.CPI.TOTL.ZG", Liste_Pays_ISO3, 0, 1),
  "IDE (% PIB)"            = Import_ECON_data("BX.KLT.DINV.WD.GD.ZS", Liste_Pays_ISO3, 0, 1),
  "Dette (% PIB)"          = Import_WEO(Liste_Pays_ISO3, "GGXWDG_NGDP", 0, 2),
  "PIB/hab (USD)"          = Import_WEO(Liste_Pays_ISO3, "NGDPDPC", 0, 0),
  "Solde Budg. (% PIB)"    = Import_WEO(Liste_Pays_ISO3, "GGXCNL_NGDP", 0, 2),
  "Compte Cour. (% PIB)"   = Import_WEO(Liste_Pays_ISO3, "BCA_NGDPD", 0, 2),
  "Dépenses Pub. (% PIB)"  = Import_WEO(Liste_Pays_ISO3, "GGX_NGDP", 0, 2)
)
```

```{r}
#| label: Tableau des données
#| echo: false
#| message: false
#| warning: false
#| column: page




df_ECON <- imap(Indicateurs_CEMAC_par_pays, nettoyer_df) |>
  reduce(left_join, by = "Pays")

texte_footnote <- df_ECON |>
  select(starts_with("Yr_")) |>
  imap_chr(\(col, col_name) {
    indic_name <- str_remove(col_name, "^Yr_")
    annees <- paste(unique(na.omit(col)), collapse = "/")
    paste0(indic_name, " : ", annees)
  }) |>
  paste(collapse = " | ")

ligne_moyenne <- df_ECON |>
  summarise(
    Pays = "Moyenne",
    across(where(is.numeric) & !starts_with("Yr_"), ~ round(mean(.x, na.rm = TRUE), 2)),
    across(starts_with("Yr_"), ~NA)
  )

df_ECON_complet <- bind_rows(df_ECON, ligne_moyenne)

df_ECON_complet |>
  select(-starts_with("Yr_")) |>
  datatable(
    rownames = FALSE,
    extensions = c("Buttons"),
    caption = tags$caption(
      style = "caption-side: bottom; text-align: left; font-size: 0.85em; color: #555; padding-top: 8px;",
      paste0("Années des données - ", texte_footnote, " | Source : Banque Mondiale & World Economic Outlook")
    ),
    options = list(
      dom = "Bfrtip",
      buttons = c("csv", "excel"),
      pageLength = 10,
      scrollX = TRUE,
      language = list(
        url = "//cdn.datatables.net/plug-ins/1.10.11/i18n/French.json"
      )
    )
  )
```

Bilan économique de la zone CEMAC.

```{r}
#| echo: false
#| message: false
#| warning: false

Clean_BEAC_ECON <- function(Pays) {
  name <- paste0("DataBase/Indicateurs_ECON_BEAC/Indicateurs_", Pays, ".xlsx")

  nb <- 3
  if (Pays == "CEMAC") {
    nb <- 2
  }

  df <- read_excel(name, skip = nb)
  df <-
    df |>
    mutate(
      across(2:13, as.numeric),
      across(where(is.numeric), \(x) round(x, 2))
    ) |>
    filter(!is.na(...1)) |>
    filter(if_any(-...1, \(col) !is.na(suppressWarnings(as.numeric(col))))) |>
    rename(Indicateur = ...1) |>
    pivot_longer(
      cols = -Indicateur,
      names_to = "Annee",
      values_to = "Valeur"
    )
}
```


```{r}
#| label: Import data ECON BEAC
#| echo: false
#| message: false
#| warning: false


Pays_BEAC <- c("Cameroun", "Congo", "Guinee", "RCA", "Tchad", "CEMAC")

Indicateurs_BEAC_ECON <- map(
  set_names(Pays_BEAC),
  Clean_BEAC_ECON
)
```


# Relations Bilatérales

```{r}
#| label: Importation Data AFD
#| echo: false
#| message: false
#| warning: false

AFD_Synthese <- lst(
  AFD_Afrq = bind_rows(
    read_excel("DataBase/AFD_Afrq_Centrale.xlsx") |>
      filter(`Pays afd` %in% c("CAMEROUN", "CENTRAFRICAINE, REPUBLIQUE", "CONGO", "GABON")),
    read_excel("DataBase/AFD_Afrq_Australe.xlsx") |>
      filter(`Pays afd` == "SAO-TOME-ET-PRINCIPE")
  ) |>
    select(
      `Min année de signature`, `Transaction du projets par pays - Transaction`,
      `Pays afd`, `Sous CICID`, Libellé
    ) |>
    rename(
      Pays = `Pays afd`,
      Annee = `Min année de signature`,
      Montant = `Transaction du projets par pays - Transaction`,
      Secteur = `Sous CICID`
    ),
  Annee = AFD_Afrq |>
    summarise(`Total (M€)` = round(sum(Montant, na.rm = TRUE) / 10^6, 2), .by = c(Annee, Pays)),
  Total = AFD_Afrq |>
    summarise(`Total (M€)` = round(sum(Montant, na.rm = TRUE) / 10^6, 2), .by = Pays) |>
    mutate(Pays = fct_reorder(Pays, `Total (M€)`, .desc = TRUE)),
  Secteur = AFD_Afrq |>
    filter(Pays != "SAO-TOME-ET-PRINCIPE") |>
    summarise(`Total (M€)` = round(sum(Montant, na.rm = TRUE) / 10^6, 2), .by = c(Secteur, Pays))
)
```



:::::: panel-tabset

## Répartition par pays
```{r}
#| label: Plot AFD Totaux
#| echo: false
#| message: false
#| warning: false

Plot_AFD_Total <-
  ggplot(AFD_Synthese$Total, aes(x = "", y = `Total (M€)`, fill = Pays)) +
  geom_col(color = "white") +
  coord_polar(theta = "y") +
  geom_text(aes(label = label_comma(accuracy = 0.01)(`Total (M€)`)),
    position = position_stack(vjust = 0.65),
    size = 3,
    colour = "white"
  ) +
  theme_void(base_size = 8) +
  labs(title = "Subvention totale AFD par pays (2018 - 2025 / M€)")

Plot_AFD_Total
```

## Répartition par année
```{r}
#| label: Plot AFD Annee
#| echo: false
#| message: false
#| warning: false

Plot_AFD_Annee <-
  ggplot(AFD_Synthese$Annee, aes(x = Annee, y = `Total (M€)`, fill = Pays)) +
  geom_col() +
  stat_summary(
    fun = sum,
    geom = "text",
    aes(label = label_comma(accuracy = 0.01)(after_stat(y)), group = Annee),
    vjust = -0.5,
    size = 3
  ) +
  theme_clean(base_size = 8) +
  labs(
    title = "Subvention totale AFD par année et par pays (2018 - 2025 / M€)",
    x = ""
  )

Plot_AFD_Annee
```

## Répartition par secteur
```{r}
#| label: Plot AFD Secteur
#| echo: false
#| message: false
#| warning: false

Plot_AFD_Secteur <-
  ggplot(AFD_Synthese$Secteur, aes(y = fct_reorder(Secteur, `Total (M€)`), x = `Total (M€)`, fill = Pays)) +
  geom_col(show.legend = FALSE) +
  facet_wrap(~Pays) +
  scale_fill_manual(values = couleurs_pays) +
  theme_clean(base_size = 8) +
  labs(
    title = "Subventions AFD par secteur et par pays (2018 - 2025 / M€)",
    y = "",
    x = "Total (M€)"
  )

Plot_AFD_Secteur
```
::::::
Source : Open Data AFD 

# Source 

- 
