---
title: "Rapport Economies CEMAC"
author: "Tony De Amorim"
format: html
---

```{r}
#| label: Library Imports
#| message: false
#| warning: false
#| echo: false

library(ggplot2)
library(tidyverse)
library(knitr)
library(WDI)
library(jsonlite)
library(wbstats)
library(knitr)
library(kableExtra)
```

```{r}
#| message: false
#| warning: false
#| echo: false
Import_Pop <- function(x){ 
  name <- paste("pop_", x)
  name <- wb_data(
  indicator = "SP.POP.TOTL",
  country = x,
  mrv = 1
  )
  name <- paste0(format(round(name$SP.POP.TOTL/ 1e6, 2), nsmall = 2), "M (", name$date, ")")
}
```

```{r}
#| echo: false
#| message: false
#| warning: false
Fiche_Pays_Kable <- function(df){
  df <-
    df |> 
  pivot_longer(
    cols = everything(),
    names_to = "Indicateur",
    values_to = "Valeur") |> 
  kable(
    col.names = c("", ""))  |> 
  kable_styling( full_width = FALSE) |> 
  column_spec(1, bold = TRUE)
}
```

# Préambule

Ce document se veut être un rapport détaillant les différentes économies de la CEMAC, proposant à la fois des informations géographiques élémentaires et les dernières données économiques disponibles. Une brève analyse de ces données est également présentée afin de les remettre en perspective.

L'entièreté des analyses a été réalisée sur R et les différentes bases de données usitées sont mentionnées en sources.

# Fiches info géographique et démographique

::: {.panel-tabset group="Cameroun"}
## Cameroun

```{r}
#| label: Fiche pays Cameroun
#| message: false
#| warning: false
#| echo: false

Fiche_Cameroun <- 
  tibble(
    Capitale = "Yaoundé",
    Population = Import_Pop("CMR"),
    Président = "Paul Biya (1982- )",
    Langues_officielles = "Français, Anglais"
  ) 

Fiche_Cameroun <- Fiche_Pays_Kable(Fiche_Cameroun)
Fiche_Cameroun
```

## Tchad

```{r}
#| label: Fiche pays Tchad
#| message: false
#| warning: false
#| echo: false

Fiche_Tchad <- 
  tibble(
    Capitale = " N'Djamena",
    Population = Import_Pop("TD"),
    Président = "Mahamat Déby (2024- )",
    Langues_officielles = "Français, Arabe"
  ) 

Fiche_Tchad <- Fiche_Pays_Kable(Fiche_Tchad)
Fiche_Tchad
```

## République Centrafricaine

```{r}
#| label: Fiche pays Centrafrique
#| message: false
#| warning: false
#| echo: false

Fiche_CF <- 
  tibble(
    Capitale = " Bangui",
    Population = Import_Pop("CF"),
    Président = "Faustin-Archange Touadéra (2016- )",
    Langues_officielles = "Français, Sango"
  ) 

Fiche_CF <- Fiche_Pays_Kable(Fiche_CF)
Fiche_CF
```

:::


