---
title: "Rapport Economies CEMAC"
author: "Tony De Amorim"
format: 
  html:
    page-layout: full
---

```{r}
#| label: Library Imports
#| message: false
#| warning: false
#| echo: false

library(ggplot2)
library(tidyverse)
library(knitr)
library(WDI)
library(jsonlite)
library(wbstats)
library(knitr)
library(kableExtra)
library(rsdmx)
library(DT)
library(htmltools)
library(ggthemes)
library(gganimate)
library(comtradr)
```

```{r}
#| message: true
#| warning: false
#| echo: false

set_primary_comtrade_key("31a18d94cdf04f13b9c8a59ef63110c2")


get_COMTRADE_data_partners <- function(REPORTER, PARTNER, FREQUENCY, FLOW){
  df <- ct_get_data(
    reporter = REPORTER,
    partner = PARTNER,
    frequency = FREQUENCY ,
    type = "goods",
    flow_direction = FLOW,
    start_date = 2020,
    end_date = 2030,
    process = TRUE,
    tidy_cols = TRUE,
    primary_token = get_primary_comtrade_key()
  )
  df <-
    df |>
    filter(period == max(period, na.rm = TRUE)) |> 
    select(
      Partenaire = partner_desc,
      Valeur_M_USD = primary_value,
      Annee = period) |> 
    filter(Partenaire != "World") |> 
    mutate(Valeur_M_USD = round(Valeur_M_USD / 1e6, 1)) |>
    arrange(desc(Valeur_M_USD)) |>
    slice_head(n = 10)
}


```

```{r}
#| message: true
#| warning: false
#| echo: false

set_primary_comtrade_key("31a18d94cdf04f13b9c8a59ef63110c2")



get_COMTRADE_data_products <- function(REPORTER, FREQUENCY, FLOW){
  df <- ct_get_data(
    reporter = REPORTER,
    partner = "World",
    frequency = FREQUENCY,
    commodity_code = "everything",
    flow_direction = FLOW,
    start_date = 2020,
    end_date = 2030,
    process = TRUE,
    tidy_cols = TRUE,
    primary_token = get_primary_comtrade_key()
  )
  df <-
    df |>
    filter(period == max(period, na.rm = TRUE),
           cmd_desc != "All Commodities") |>
    select(
      Produit = cmd_desc,
      Valeur_M_USD = primary_value,
      Annee = period) |> 
    mutate(Produit = str_extract(Produit, "^[^;,]+")) |> 
    distinct(Produit, .keep_all = TRUE) |> 
    mutate(Valeur_M_USD = round(Valeur_M_USD / 1e6, 1)) |>
    arrange(desc(Valeur_M_USD)) |>
    slice_head(n = 10) 
}
cmr <- get_COMTRADE_data_products("CMR", "A", "Export")

```

```{r}
#| message: false
#| warning: false
#| echo: false

Import_Pop <- function(x) {
  name <- paste("pop_", x)
  name <- wb_data(
    indicator = "SP.POP.TOTL",
    country = x,
    mrv = 1
  )
  name <- paste0(format(round(name$SP.POP.TOTL / 1e6, 2), nsmall = 2), "M (", name$date, ")")
}
```

```{r}
#| message: false
#| warning: false
#| echo: false

Import_Dens <- function(x) {
  name <- wb_data(
    indicator = "EN.POP.DNST",
    country = x,
    mrv = 1
  )
  name <- paste(round(name$EN.POP.DNST, 2), "(", name$date, ")")
}
```

```{r}
#| message: false
#| warning: false
#| echo: false

Fiche_Pays <- function(ISO, CAP, POP, SUP, DENS, LG, PRES, IND) {
  df <- paste("Fiche_", ISO)
  df <-
    tibble(
      Capitale = CAP,
      Population = Import_Pop(ISO),
      "Superficie (km²)" = SUP,
      "Densité (hab/km²)" = DENS,
      "Langue(s) officielle(s)" = LG,
      Président = PRES,
      "Fête Nationale" = IND
    )
  df <-
    df |>
    pivot_longer(
      cols = everything(),
      names_to = "Indicateur",
      values_to = "Valeur"
    ) |>
    kable(
      col.names = c("", "")
    ) |>
    kable_styling(full_width = FALSE) |>
    column_spec(1, bold = TRUE) |>
    column_spec(1, bold = TRUE, width = "40%") |>
    column_spec(2, width = "60%")
}
```

```{r}
#| message: false
#| warning: false
#| echo: false

Import_ECON_data <- function(WB_CODE, PAYS, EXP, ROUND) {
  df <- wb_data(
    indicator = WB_CODE,
    country = PAYS,
    mrv = 1
  )
  tibble(
    Pays = PAYS,
    valeur = round(df[[WB_CODE]] / (10^EXP), ROUND),
    annee = as.numeric(df$date)
  )
}
```

```{r}
#| message: false
#| warning: false
#| echo: false

Import_WEO <- function(ISO, REF, EXP, ROUND) {
  ref <- "IMF.RES,WEO"
  filter <- paste0(ISO, ".", REF)
  capture.output(dataset <- as.data.frame(suppressMessages(readSDMX(
    providerId = "IMF_DATA",
    resource = "data",
    flowRef = ref,
    key = filter
  ))))
  dataset <-
    dataset |>
    mutate(TIME_PERIOD = as.numeric(TIME_PERIOD)) |>
    filter(TIME_PERIOD <= 2026, !is.na(OBS_VALUE)) |>
    slice_max(order_by = TIME_PERIOD, n = 1) |>
    select(TIME_PERIOD, OBS_VALUE) |>
    mutate(OBS_VALUE = round(as.numeric(OBS_VALUE) / (10^EXP), ROUND))
}
```


```{r}
#| message: false
#| warning: false
#| echo: false

Import_WEO_Time_Series <- function(ISO, REF, EXP, ROUND) {
  ref <- "IMF.RES,WEO"
  filter <- paste0(ISO, ".", REF)
  capture.output(dataset <- as.data.frame(suppressMessages(readSDMX(
    providerId = "IMF_DATA",
    resource = "data",
    flowRef = ref,
    key = filter
  ))))
  dataset <-
    dataset |>
    mutate(TIME_PERIOD = as.numeric(TIME_PERIOD)) |>
    filter(TIME_PERIOD <= 2026, !is.na(OBS_VALUE)) |>
    transmute(
      Pays_ISO = ISO,
      annee = TIME_PERIOD,
      valeur = round(as.numeric(OBS_VALUE) / (10^EXP), ROUND)
    )
}
```


```{r}
#| message: false
#| warning: false
#| echo: false

nettoyer_df <- function(df, nom_indic) {
  col_val <- intersect(c("valeur", "OBS_VALUE"), names(df))[1]
  col_yr  <- intersect(c("annee", "TIME_PERIOD"), names(df))[1]
  
  df |>
    transmute(
      Pays = Nom_Pays,
      !!nom_indic := as.numeric(.data[[col_val]]),
      !!paste0("Yr_", nom_indic) := .data[[col_yr]]
    )
}
```


# Préambule

Ce document se veut être un rapport détaillant les différentes économies de la CEMAC, proposant à la fois des informations géographiques élémentaires et les dernières données économiques disponibles. Une brève analyse de ces données est également présentée afin de les remettre en perspective.

L'entièreté des analyses a été réalisée sur R et les différentes bases de données usitées sont mentionnées en sources.

# Fiches info géographique et démographique

::: {.panel-tabset group="Cameroun"}
## Cameroun

```{r}
#| label: Fiche pays Cameroun
#| message: false
#| warning: false
#| echo: false

Fiche_Cameroun <- Fiche_Pays("CMR", "Yaoundé", Import_Pop("CMR"), "475 442", Import_Dens("CMR"), "Français, Anglais", "Paul Biya (1982- )", "11 août 1960")
Fiche_Cameroun

exportations_cmr <- get_COMTRADE_data_partners("CMR", NULL, "A", 1, 0)
importations_cmr <- get_COMTRADE_data_partners("CMR", NULL, "A", 0,1, 2023, 2023)
```

## République Centrafricaine

```{r}
#| label: Fiche pays Centrafrique
#| message: false
#| warning: false
#| echo: false

Fiche_CF <- Fiche_Pays("CF", "Bangui", Import_Pop("CF"), "622 984", Import_Dens("CF"), "Français, Sango", "Faustin-Archange Touadéra (2016- )", "13 août 1960")
Fiche_CF
```


## République du Congo

```{r}
#| label: Fiche pays Congo
#| message: false
#| warning: false
#| echo: false

Fiche_CG <- Fiche_Pays("CG", "Brazzaville", Import_Pop("CG"), "342 000", Import_Dens("CG"), "Français", "Denis Sassou-Nguesso (1997- )", "12 août 1960")
Fiche_CG
```

## Gabon

```{r}
#| label: Fiche pays Gabon
#| message: false
#| warning: false
#| echo: false

Fiche_GA <- Fiche_Pays("GA", "Libreville", Import_Pop("GA"), "267 667", Import_Dens("GA"), "Français", "Brice Clotaire Oligui Nguema (2023- )", "17 août 1960")
Fiche_GA
```

## Guinée équatoriale

```{r}
#| label: Fiche pays Guinée Equatoriale
#| message: false
#| warning: false
#| echo: false


Fiche_GQ <- Fiche_Pays("GQ", "Ciudad de la Paz", Import_Pop("GQ"), "28,051", Import_Dens("GQ"), "Français, Espagnole, Portugais", "Teodoro Obiang Nguema Mbasogo (1982 - )", "12 octobre 1968")
Fiche_GQ
```

## République Démocratique du Congo

```{r}
#| label: Fiche pays RDC
#| message: false
#| warning: false
#| echo: false

Fiche_COD <- Fiche_Pays("COD", "Kinshasa", Import_Pop("COD"), "2 345 410", Import_Dens("COD"), "Français", "Félix Tshisekedi (2019 - )", "30 juin 1960")
Fiche_COD
```

## Sao Tomé-et-Principe

```{r}
#| label: Fiche pays Sao Tomé
#| message: false
#| warning: false
#| echo: false

Fiche_ST <- Fiche_Pays("ST", "São Tomé", Import_Pop("ST"), "1 001", Import_Dens("ST"), "Portugais", "Carlos Vila Nova (2021 - )", "12 juillet 1975") |>
  footnote(
    general = "Pays non-membre CEMAC"
  )
Fiche_ST
```

## Tchad

```{r}
#| label: Fiche pays Tchad
#| message: false
#| warning: false
#| echo: false

Fiche_Tchad <- Fiche_Pays("TD", "N'Djamena", Import_Pop("TD"), "1 284 000", Import_Dens("TD"), "Français, Arabe", "Mahamat Déby (2024- )", "11 août 1960")
Fiche_Tchad
```

:::
*Source : Banque Mondiale (WDI).*

# Bilan économique

```{r}
#| label: Importation et formatage des données
#| echo: false
#| message: false
#| warning: false

Nom_Pays <- c("Cameroun", "Centrafrique", "Congo", "Gabon", "Guinée Equ.", "RDC", "São Tomé", "Tchad")
Liste_Pays <- c("CMR", "CF", "CG", "GA", "GQ", "COD", "ST", "TD")
Liste_Pays_ISO3 <- c("CMR", "CAF", "COG", "GAB", "GNQ", "COD", "STP", "TCD")
table_correspondance <- tibble(
  Pays_ISO = Liste_Pays_ISO3,
  Pays = Liste_Pays
)

PIB_PAYS <- map_df(
  Liste_Pays,
  \(p) Import_ECON_data("NY.GDP.MKTP.CD", p, 9, 3)
)

PIB_GROWTH_PAYS <- map_df(
  Liste_Pays,
  \(p) Import_ECON_data("NY.GDP.MKTP.KD.ZG", p, 0, 1)
)

INFLATION_PAYS <- map_df(
  Liste_Pays,
  \(p) Import_ECON_data("FP.CPI.TOTL.ZG", p, 0, 1)
)

IDE_PAYS <- map_df(
  Liste_Pays,
  \(p) Import_ECON_data("BX.KLT.DINV.WD.GD.ZS", p, 0, 1)
)

DETTE_PAYS <- map_df(
  Liste_Pays_ISO3,
  \(p) Import_WEO(p, "GGXWDG_NGDP", 0, 2)
) |>
  mutate(Pays = Liste_Pays) |>
  relocate(Pays)

PIB_HAB_PAYS <- map_df(Liste_Pays_ISO3, \(p) Import_WEO(p, "NGDPDPC", 0, 0)) |>
  mutate(Pays = Liste_Pays) |>
  relocate(Pays)

SOLDE_BUDGET_PAYS <- map_df(Liste_Pays_ISO3, \(p) Import_WEO(p, "GGXCNL_NGDP", 0, 2)) |>
  mutate(Pays = Liste_Pays) |>
  relocate(Pays)

COMPTE_COURANT_PAYS <- map_df(Liste_Pays_ISO3, \(p) Import_WEO(p, "BCA_NGDPD", 0, 2)) |>
  mutate(Pays = Liste_Pays) |>
  relocate(Pays)

DEPENSES_PUB_PAYS <- map_df(Liste_Pays_ISO3, \(p) Import_WEO(p, "GGX_NGDP", 0, 2)) |>
  mutate(Pays = Liste_Pays) |>
  relocate(Pays)
```


```{r}
#| label: Tableau des données
#| echo: false
#| message: false
#| warning: false
#| column: page

list_indic <- list(
  "PIB (Mrd USD)"        = PIB_PAYS,
  "Croissance (% PIB)"  = PIB_GROWTH_PAYS,
  "Inflation (%)"    = INFLATION_PAYS,
  "IDE (% PIB)"          = IDE_PAYS,
  "Dette (% PIB)"        = DETTE_PAYS,
  "PIB/hab (USD)"        = PIB_HAB_PAYS,
  "Solde Budg. (% PIB)"  = SOLDE_BUDGET_PAYS,
  "Compte Cour. (% PIB)" = COMPTE_COURANT_PAYS,
  "Dépenses Pub. (% PIB)"= DEPENSES_PUB_PAYS
)


df_ECON <- imap(list_indic, nettoyer_df) |>
  reduce(left_join, by = "Pays")

texte_footnote <- df_ECON |>
  select(starts_with("Yr_")) |>
  imap_chr(\(col, col_name) {
    indic_name <- str_remove(col_name, "^Yr_")
    annees <- paste(unique(na.omit(col)), collapse = "/")
    paste0(indic_name, " : ", annees)
  }) |>
  paste(collapse = " | ")

ligne_moyenne <- df_ECON |>
  summarise(
    Pays = "Moyenne",
    across(where(is.numeric) & !starts_with("Yr_"), ~ round(mean(.x, na.rm = TRUE), 2)),
    across(starts_with("Yr_"), ~ NA)
  )

df_ECON_complet <- bind_rows(df_ECON, ligne_moyenne)

df_ECON_complet |>
  select(-starts_with("Yr_")) |>
  datatable(
    rownames = FALSE,
    extensions = c('Buttons'),
    caption = tags$caption(
      style = 'caption-side: bottom; text-align: left; font-size: 0.85em; color: #555; padding-top: 8px;',
      paste0("Années des données — ", texte_footnote, " | Source : Banque Mondiale & World Economic Outlook")
    ),
    options = list(
      dom = 'Bfrtip',                  
      buttons = c('csv', 'excel'),      
      pageLength = 10,
      scrollX = TRUE,       
      language = list(
        url = '//cdn.datatables.net/plug-ins/1.10.11/i18n/French.json' 
      )
    )
  )
```

Bilan économique de la zone CEMAC. 

```{r}
#| label: Tableau des CEMAC
#| echo: false
#| message: false
#| warning: false

df_CEMAC <- imap(list_indic, nettoyer_df) |>
  reduce(left_join, by = "Pays") |> 
  filter(Pays != "São Tomé",
         Pays != "RDC")

Moyenne_CEMAC <- 
  df_CEMAC|>
  summarise(
    Pays = "Moyenne",
    across(where(is.numeric) & !starts_with("Yr_"), ~ round(mean(.x, na.rm = TRUE), 2)),
    across(starts_with("Yr_"), ~ NA)
  )

df_CEMAC <- 
  bind_rows(df_CEMAC, Moyenne_CEMAC) |> 
  select(!starts_with("Yr"))
```


```{r}
#| label: PIB CEMAC Plot
#| echo: false
#| message: false
#| warning: false

PIB_CEMAC <-
  df_CEMAC |> 
  select(Pays, `PIB (Mrd USD)`) |>
  filter(Pays != "Moyenne") |> 
  mutate(Pourcentage = round((`PIB (Mrd USD)` / sum(`PIB (Mrd USD)`)) * 100, 1),
         Label = paste0(Pourcentage, "%"))

PIB_CEMAC_Plot <- 
  ggplot(PIB_CEMAC, aes(x ="", y = `PIB (Mrd USD)`, fill = Pays)) +
  geom_col(width = 1, color = "white") +
  coord_polar(theta = "y", start = 0) +
  geom_text(
    aes(label = Label),
    position = position_stack(vjust = 0.5),
    color = "white",
    fontface = "bold"
  ) +
  scale_fill_brewer(palette = "Set2") +
  theme_void() +
  labs(
    title = "Répartition par pays",
    fill = ""
  )
  
```

```{r}
#| label: PIB CEMAC Time Plot
#| echo: false
#| message: false
#| warning: false

PIB_HAB_SERIE <- 
  map_df(Liste_Pays_ISO3, \(p) Import_WEO_Time_Series(p, "NGDPDPC", 0, 2)) |>
  left_join(table_correspondance, by = "Pays_ISO") |>
  select(Pays, annee, valeur) |> 
  pivot_wider(
    names_from = annee,
    values_from = valeur
  ) |> 
  mutate(Pays = Nom_Pays) |> 
  filter(Pays != "RDC", Pays != "São Tomé") 

Moyenne <- 
  PIB_HAB_SERIE |>
  summarise(
    Pays = "Moyenne",
    across(where(is.numeric), ~ round(mean(.x, na.rm = TRUE), 2))
  )

PIB_HAB_SERIE <- bind_rows(PIB_HAB_SERIE, Moyenne)

PIB_HAB_SERIE_MOY <-
  Moyenne |> 
  pivot_longer(
    cols = -Pays, 
    names_to = "Annee", 
    values_to = "PIB_Hab"
  ) |> 
  mutate(Annee = as.numeric(Annee))

ggplot(PIB_HAB_SERIE_MOY, aes(x = Annee, y = PIB_Hab)) +
  geom_line(color = "#2b5c8f", linewidth = 1.2) +
  geom_point(color = "#d9534f", size = 3) +
  theme_minimal(base_size = 14) +
  labs(
    title = "Évolution du PIB moyen par habitant",
    x = "Année",
    y = "PIB/hab (USD)"
  ) +
  transition_reveal(Annee)

```

